臺灣臺中地方法院民事判決　100年度訴字第489號
原　　　告　黃惠芬
被　　　告　李芳瑀
上列被告因恐嚇安全案件，經原告提起損害賠償之附帶民事訴訟
（100年度附民字第6號），經本院刑事庭裁定移送前來，本院於
民國100年3月24日辯論終結，判決如下：
    主      文
被告應給付原告新台幣伍仟元，及自民國九十九年十二月九日起
至清償日止，按週年利率百分之五計算之利息。
原告其餘之訴駁回。
訴訟費用由被告負擔二十分之一，餘由原告負擔。
本判決原告勝訴部分得假執行。
    事實及理由
一、本件原告起訴主張：兩造同係位於台中市○區○○○路 259
    號浪漫紐約大樓之住戶，2 人因社區事務生有嫌隙。被告竟
    於民國（下同）98年12月3日12時10 分許，以其使用之門號
    0000000000號行動電話，鍵入「黃惠芬（註：即原告）小姐
    ，還好妳沒有住在社區，否則像妳這種挑撥離間兩面玩弄的
    小技倆，可能會有人請妳喝咖啡喔，妳有種自認光明磊落，
    請洽詢管理員我的戶別，我很想請妳撥冗到我家來坐坐，肯
    賞光嗎？靜待」等文字，並以簡訊方式，傳送至原告所有之
    門號0000000000號行動電話。繼於98年12月11日15時44分，
    又其以上開0000000000號行動電話，鍵入「上下兩張皮說好
    說壞都由妳，妳那張爛嘴巴既然吐不出象牙，就請妳閉緊點
    ，若妳敢再頑強狡辯般弄是非，我鐵定會請妳喝咖啡，本姑
    娘對妳這位沒水準的老女人很有性趣，期待再相會（簡訊內
    容原文照錄）」等文字，並以簡訊方式，傳送至原告所有之
    上開0000000000號行動電話，致原告心生畏懼。經台灣台中
    地方法院檢察署檢察官以99年度偵字第11805 號提起公訴，
    經鈞院99年度易字第3654 號刑事判決以被告涉犯刑法第305
    號條恐嚇安全罪確定。是原告精神自由，顯受被告之侵害，
    且情節重大。爰依民法第184條第1項前段及第195條第1項之
    規定，請求被告給付新台幣（下同）50萬元之精神慰撫金。
    訴之聲明：告應給付原告50萬元，及自附帶起訴狀繕本送達
    之翌日起至清償日止，按週年利率5%計算之利息。
二，原告主張之上開事實，為被告所不爭執，並為本院99年度易
    字第3654號刑事判決認定無訛，有該判決附卷可稽，自堪可
    信為真實。
三、按不法侵害他人之身體、健康、名譽、自由、信用、隱私、
    貞操，或不法侵害其他人格法益而情節重大者，被害人雖非
    財產上之損害，亦得請求賠償相當之金額。民法第195條第1
    項前段，定有明文。其中所謂「自由」，包括身體行動自由
    ，要無疑義。至於精神的自由即意思決定之自由，是否包括
    於其內，則有爭論。惟衡以，過分擴大自由的概念及所於所
    謂的信教自由、投票自由、言論自由等，使侵害他人之自由
    成一概括條款，其保護範疇難以認定，亦值商榷。是將上開
    民法第195條第1項所謂其他人格法益，解釋為一般人格權，
    則「意思決定自由」可納入「其他人格法益」，解釋上保護
    上較具彈性。本院衡以，兩造間既因社區事務生有嫌隙，被
    告於短時間內接連2 次發送簡訊予原告，由其內容觀之，難
    認被告之意思決定自由不受侵害，且情節核屬重大。是此部
    分，原告據民法第195條第1項規定，請求精神慰撫金，亦屬
    有據，自應予以准許。
四、次按，因故意或過失，不法侵害他人之權利者，負損害賠償
    責任。民法第184條第1項前段，定有明文。本件被告侵害原
    告之其他人格法益，情節核屬重大之事實既經確定。則原告
    依上開規定，而為本件精神慰撫金之主張，於法自屬有據。
    而按，慰撫金數額之酌定應斟酌加害行為、加害人之身分、
    地位、家庭經濟或能力，請求人所受痛苦之程度等一切情狀
    （最高法院最高法院48年度台上字第1982號判決要旨參照）
    。本院衡以原告為高中畢業、現為教會實習傳道，每月收入
    約1 萬元；被告為高中畢業，現待業中，被告因社區公共事
    務，而為上開行為，侵害行為之手段，尚非嚴重等一切情狀
    ，認為原告之精神上損害應與5,000元之慰撫金為相當。
五、綜上所述，原告本於民法第184條第1項前段及第195條第1項
    前段侵權行為之法律關係，請求被告給付5,000 元，及自附
    帶起訴狀繕本送達之翌日（即99年12月9 日）起至清償日止
    ，按年息5%計算之法定遲延利息，於法有據，應予准許，爰
    為判決如主文第1 項所示。至原告逾上開部分之請求，不應
    准許，應予駁回。
六、本判決原告勝訴部分，所命給付之金額未逾50萬元，故依同
    法第389條第1項第5款之規定，自應依職權宣告假執行。
七、結論：原告之訴為有一部理由、一部無理由，依民事訴訟法
    第79條但書，判決如主文。
中    華    民    國   100    年     3    月    30    日
                  民事第二庭    法  官  陳添喜
正本係照原本作成。
如對本判決上訴，須於判決送達後20日內向本院提出上訴狀。如
委任律師提起上訴者，應一併繳納上訴審裁判費。
中    華    民    國   100    年     3    月    30    日
                                書記官  鐘麗芳